【裁判字號】    95,訴,212
【裁判日期】    951031
【裁判案由】    損害賠償
【裁判全文】
臺灣雲林地方法院民事判決               95年度訴字第212號
原      告  丙○○
被      告  乙○○
上列當事人間請求損害賠償事件，本院於民國95年10月18日言詞
辯論終結，判決如下：
    主  文
被告應給付原告新台幣貳拾玖萬貳仟貳佰元，及自民國九十五年
二月十八日起至清償日止，按年息百分之五計算之利息。
原告其餘之訴駁回。
訴訟費用由被告負擔二分之一；餘由原告負擔。
本判決原告勝訴部分於原告以新台幣壹拾萬元為被告供擔保後，
得假執行。
原告其餘假執行之聲請駁回。
    事實及理由
壹、程序方面：
    按訴狀送達後，原告不得將原訴變更或追加，但有請求之基
    礎事實同一、擴張或減縮應受判決事項之聲明、不甚礙被告
    之防禦或訴訟之終結者，不在此限。被告於訴之變更或追加
    無異議，而為本案之言詞辯論者，視為同意變更或追加，民
    事訴訟法第255 條第1 項第2 、3 、7 款、第2 項分別定有
    明文。本件原告丙○○提起刑事附帶民事訴訟時原請求被告
    應給付原告新台幣（下同）457,800 元（含醫療費用10萬元
    及精神慰撫金357,800 元），及自起訴狀繕本送達翌日起至
    清償日止，按年息百分之五計算之利息；嗣於民國95年9 月
    6 日追加請求車損修繕費用142,200 元，及自起訴狀繕本送
    達翌日起至清償日止，按年息百分之五計算之利息，為聲明
    之擴張，且請求之基礎事實同一，並無礙於被告之防禦及訴
    訟之終結，而被告亦無異議，而為本案之言詞辯論，揆諸前
    揭規定，應屬合法，合先敘明。
貳、實體方面：
一、原告主張：被告乙○○於94年7 月1 日晚間8 時20分許，駕
    駛車號N4-2832 號自小客車，沿雲林縣北港鎮雲164 號公路
    （由東往西方向）行駛，行經雲林縣北港鎮○○○ 號○路與扶
    朝里無號誌之交岔路口時，因疏未注意車前狀況，保持安全
    距離；復未注意遵守速限（當地速限60公里），而貿然以時
    速65公里之速度行駛，致從後方追撞同向停靠於該交岔路口
    前欲左轉之張富雄所駕駛搭載蔡瑞珠之車號C3-4306 自小貨
    車，張富雄駕駛之自小貨車遭被告駕駛之上開自小客車追撞
    後，衝入對向車道，適甲○○駕駛丙○○所有車號9R-3886
    號自小客車搭載丙○○，沿雲林縣北港鎮雲164 號公路（由
    西往東方向）行駛，見張富雄之自小貨車衝入其車道時，煞
    車閃避不及，而與張富雄所駕駛之自小貨車發生碰撞，致丙○○因此受有頭部外傷併腦震盪及蜘蛛膜下腔出血、右額部
    11 公 分及左臉部7 公分撕裂傷、頸部及左腰部頓挫傷、左
    鎖骨胸骨關節脫臼、外傷性頸椎椎間盤突出之傷害。為此，
    原告爰依侵權行為之法律關係，請求被告給付原告60萬元（
    含醫療費用10萬元、車輛修繕費用142,200 元、精神慰撫金
    357,800 元）及自起訴狀繕本送達翌日起至清償日止，按年
    息百分之五計算之利息。
    並聲明：(一)被告應給付原告60萬元，及自起訴狀繕本送達翌
    日起至清償日止，按年息百分之五計算之利息。(二)訴訟費用
    由被告負擔。(三)原告願供擔保，請准宣告假執行。
二、被告則以：對於原告請求被告賠償醫療費用部分不爭執，但
    原告請求車輛修繕費用金額不合理，應予折舊，且原告精神
    慰撫金請求金額亦過高等語，資為抗辯。
    並聲明：(一)原告之訴及假執行之聲請均駁回。(二)訴訟費用由
    原告負擔。如受不利之判決，願供擔保，請准宣告免為假執
    行。
三、兩造不爭執之事實：
  (一)被告於上開時、地，駕駛車號N4-2832 號自小客車，因未注
    意車前狀況，保持安全距離，復未注意遵守速限，即貿然以
    時速65公里之速度行駛，不慎從後方追撞同向停靠於該交岔
    路口前欲左轉之張富雄所駕駛車號C3-4306 自小貨車，張富
    雄駕駛之自小貨車經被告從後方追撞後，衝入對向車道，而
    與甲○○所駕駛丙○○所有搭載丙○○之車號9R-3886 號自
    小客車發生碰撞，致丙○○因此受有頭部外傷併腦震盪及蜘
    蛛膜下腔出血、右額部11公分及左臉部7 公分撕裂傷、頸部
    及左腰部頓挫傷、左鎖骨胸骨關節脫臼、外傷性頸椎椎間盤
    突出之傷害。
  (二)被告因上開過失傷害案件，經臺灣雲林地方法院北港簡易庭
    以95年度港交簡字第16號刑事簡易判決，判處被告有期徒刑
    5 月，如易科罰金，以300 元折算1 日確定。
  (三)原告因本件車禍受有前揭傷害，支出醫療費用10萬元。
四、得心證之理由：
    本件之爭點在於(一)被告就本件車禍之發生有無過失？(二)原告
    所得請求各項賠償金額為何？
  (一)被告就本件車禍之發生有無過失？
  1.原告主張被告於上開時間駕駛車號N4-2832 號自小客車，因
    未注意車前狀況，保持安全距離，復未注意遵守速限，而貿
    然以時速65公里之速度行駛，而從後方追撞同向停靠於該交
    岔路口前欲左轉之張富雄所駕駛之車號C3-4306 自小貨車，
    張富雄所駕駛之自小貨車經被告從後方追撞後，衝入對向車
    道，因此與甲○○所駕駛搭載丙○○之車號PR-3886 號自小
    客車發生碰撞，致丙○○因此受有前揭傷害之事實，業據原
    告陳述明確，而原告因本件車禍受有前揭傷害，並有中國醫
    藥大學北港附設醫院所出具之診斷證明1 紙在卷可稽。
  2.被告因上開過失傷害之犯行，經臺灣雲林地方法院北港簡易
    庭以95年度港交簡字第16號刑事簡易判決，判處被告有期徒
    刑5 月，如易科罰金，以300 元折算1 日確定，並經本院依
    職權調取上開刑事案卷核閱無訛，復有該刑事判決1 份附卷
    可稽。
  3.按汽車行駛時，駕駛人應注意車前狀況，並隨時採取必要之
    安全措施；又車輛行經狹路、無號誌之交岔路口時，應減速
    慢行，作隨時停車之準備，道路交通安全規則第94條第3 項
    及第93條第1 項第3 款分別定有明文，被告駕駛車輛，自應
    注意遵守上開交通規定，且當時為夜間有照明，天候狀況為
    晴，路面乾燥無缺陷，無障礙物及視距良好，此有現場事故
    調查報告表附於刑事案卷可憑，並無不能注意之情事，而被
    告周士豪竟未注意減速慢行，並保持安全距離，即貿然超速
    欲通過該交岔路口，致煞車閃避不及而撞及同向停靠於該交
    岔路口前欲左轉之張富雄所駕駛之自小貨車，致張富雄所駕
    駛之自小貨車因追撞而衝入對向車道，因此與甲○○所駕駛
    搭載原告之自小客車發生碰撞，致原告受有前揭傷害，其有
    過失至明，且被告之過失傷害行為與原告所受傷害之結果具
    相當因果關係。
  4.而本件車禍肇事責任經送請臺灣省嘉雲區車輛行車事故鑑定
    委員會鑑定結果，認「一、乙○○駕駛自用小客車，夜間超
    速行駛且未注意車前狀況，由後追撞前車（左轉），衍生連
    環肇事，為肇事原因。二、張富雄駕駛自用小貨車，無肇事
    因素。三、甲○○駕駛自用小客車，無肇事因素。」有臺灣
    省嘉雲區車輛行車事故鑑定委員會94年9 月20日嘉雲鑑字第
    094580431D號函暨函附之鑑定意見書1 份在卷可參，亦同此
    認定。
  5.綜上，原告主張被告應負侵權行為之責任，自屬於法有據。
  (二)原告所得請求各項賠償金額為何？茲就原告據以請求被告賠
    償之項目及金額，應否准許，分述如下：
  1.醫療費用部分：
    按因故意或過失，不法侵害他人權利者，負損害賠償責任，
    民法第184 條第1 項前段定有明文。原告主張其因被告前揭
    過失傷害之侵權行為，支出醫療費用10萬元，業據原告提出
    醫療費用收據23紙，並為被告所不爭執，經核上開醫療費用
    均屬必要之支出，原告因被告之侵權行為，致增加此部分之
    生活上需要，是原告請求被告賠償上開醫療費用10萬元，自
    屬有據。
  2.慰撫金部分：
    按不法侵害他人之身體、健康、名譽、自由、信用、隱私、
    貞操，或不法侵害其他人格法益而情節重大者，被害人雖非
    財產上之損害，亦得請求賠償相當之金額，民法第195 條第
    1 項定有明文。查原告因本件車禍受有前揭傷害，多次前往
    醫院治療，其受有精神上之痛苦，應堪認定。本院審酌原告
    國小肄業，於車禍發生前因養鵝為業，每月收入約7 、8 萬
    元，名下有1 筆土地及自小客車1 部；被告國中畢業、現務
    農維生，無固定收入，名下有4 筆土地及1 棟房屋，業據兩
    造陳明在卷，並有稅務電子閘門財產所得調件明細表在卷可
    參，及兩造身分、地位、經濟能力及原告所受傷害程度等一
    切情形，認原告請求之慰撫金以5 萬元為適當。原告逾此部
    分之請求，為無理由，應予駁回。
  3.車損修繕費用部分：
    原告主張其所有車號9R-3886 號自小客車因本件車禍受損支
    出修繕費用142,200 元，業據原告提出南都汽車股份有限公
    司維修明細表3 紙及統一發票1 紙為證，復為被告所不爭執
    ，堪信為真。按負損害賠償責任者，除法律另有規定或契約
    另有訂定外，應回復他方損害發生前之原狀，又債權人得請
    求支付回復原狀所必要之費用，以代回復原狀，民法第213
    條有明文規定。最高法院77年第9 次民事庭會議決議雖註明
    「修理材料，以新品換舊品，應予折舊」方屬必要費用。惟
    查，修理材料依其性質，仍有獨立與附屬之別，若修理材料
    對於物之本體而言，已具獨立存在價值，因其更新結果，將
    促成物於修繕後使用效能之提昇或交換價值之增加，則侵權
    行為被害人，於未依民法第214 條之規定，催告請求回復原
    狀前，逕行以新品之價額請求全額賠償，與舊品相較，勢將
    造成額外利益，與損害賠償僅在填補損害之原理有違，故此
    部分之請求，自非必要，應予折舊，最高法院前述決議有關
    折舊之意見，應係專指此種情形而言；若修理材料本身不具
    獨立價值，僅能附屬他物而存在，或須與他物結合，方能形
    成功能之一部者，其更新之結果，並無法提昇物之使用功能
    或延長其使用之年限，顯無獲取額外利益之可言，此種情形
    下，侵權行為被害人以新品修繕，就其價額請求賠償，自屬
    相當，無須予以折舊；且不分修理材料之屬類，一律予以折
    舊之作法，其上位之價值判斷，即在告知損害賠償權利人「
    舊品毀損僅得以舊品代替，請求以新品代替並不合理」。然
    而揆諸現今社會商業型態，工業產品既新且多，以使用過之
    舊品從事修繕之交易市場，幾不存在，則強求權利人僅得以
    舊品修繕乃是不可能之事，從而，權利人於未獲取超越原物
    使用或交換價值利益之前提下，就物之附屬部分，請求以新
    品替代，其費用應屬必要，其請求應屬合理，此與前述最高
    法院決議之理念，並無相悖之處。查原告所有之上開自小客
    車部分以新零件換修，該新零件對整部汽車而言，係動產附
    合於動產，汽車之折舊係按其出廠時間而計算，縱大部分汽
    車上之零件已換新，對整部汽車而言，並不因之而減少其折
    舊比率，況且發生車禍事故之汽車，折舊之程度較未發生事
    故之汽車為大，為公眾週知之事實，故被告主張原告請求被
    告賠償車損修繕費用應予折舊計算云云，即不足採。準此，
    原告請求修繕費用在142,200 元，於法有據，應予准許。
  4.綜上，原告因被告之侵權行為所受損害為292,200 元（計算
    式為：醫療費用10萬元＋精神慰撫金5 萬元＋車輛修繕費用
    142,200 元＝292,200 元）
  (三)綜上所述，原告依侵權行為之法律關係，請求被告給付原告
    292,200 元，及自95年2 月18日起至清償日止，按年息百分
    之五計算之利息，為有理由，應予准許。逾此部分之請求，
    為無理由，應予駁回。
  (四)本判決第1 項原告勝訴部分，係所命給付之金額未逾50萬元
    之判決，依民事訴訟法第389 條第1 項第5 款規定，應依職
    權宣告假執行，此部分雖經原告陳明願供擔保請准宣告假執
    行，惟其聲請不過促請法院職權發動，本院無庸就其聲請為
    准駁之裁判，附此敘明。至原告敗訴部分，其假執行之聲請
    因訴之駁回而失所附麗，應併予駁回。
五、訴訟費用負擔之依據：民事訴訟法第79條。
中    華    民    國    95    年    10    月    31    日
                  民事第二庭    法  官  冷明珍
以上正本係照原本作成
如對本判決上訴，須於判決送達後20日內向本院提出上訴狀
中    華    民    國    95    年    10    月    31    日
                                書記官  林美鳳


司法院資訊處製作；財團法人民間司法改革基金會備份。
